臺灣臺北地方法院刑事判決　　　　　　　93年度易字第1154號
公　訴　人　臺灣臺北地方法院檢察署檢察官
被　　　告　甲○○
上列被告因業務侵占案件，經檢察官提起公訴（93年度偵續字第
328 號），嗣因被告就被訴事實為有罪之陳述，經本院告知簡式
審判程序意旨，並聽取公訴人及被告之意見後，本院合議庭裁定
由受命法官獨任依簡式審判程序審理，判決如下：
    主  文
甲○○意圖為自己不法之所有，而侵占對於業務上所持有之物，
處有期徒刑陸月，如易科罰金，以佰元折算壹日。
    事  實
一、甲○○自民國84年3月（起訴書誤載為7月1日）起至92年2月
    17日止擔任設於台北市○○路○段296號國泰人壽保險股份有
    限公司（下稱國泰人壽公司）展業北北通訊處專員，負責招
    攬保戶、收取保戶繳交之保險費、各種保險金給付申請及款
    項轉交等業務，為從事業務之人。詎其於任職期間內，明知
    依國泰人壽公司工作規則及續期保險費事物處理規則規定，
    業務員向保戶收取保費後，應依保戶繳交標的物現狀解繳，
    竟意圖為自己不法之所有，於91年11月 1日，在保戶黃銘基
    位於台北市○○街之麵攤內，向黃銘基之妻王淑英收取黃銘
    基所投保21世紀終身壽險第195、196期（即91年11月、12月
    份）之月繳保費，每期新台幣（下同）2163元，共計4326元
    後，將其業務上所持有之前開款項，未依規定繳回國泰人壽
    公司而予以全部侵占入己挪作他用，迄至 91年11月6日始以
    日盛國際商業銀行松南分行為付款人、邱正一為發票人、發
    票日為91年12月31日、票號CB0000000 號、面額4927元之遠
    期支票加上現金246 元，一併支付黃銘基與其他保戶之保費
    予國泰人壽公司，嗣因黃銘基於同年12月12日向國泰人壽公
    司申請辦理保險契約終止，惟國泰人壽公司表示第195、196
    期保費支票尚未兌現，黃銘基乃向該公司稽核室投書，經國
    泰人壽公司查詢後，始知悉上情。
二、案經國泰人壽公司訴由台北市政府警察局大同分局報請台灣
    台北地方法院檢察署檢察官偵查起訴。
    理  由
壹、程序方面：
    按本件被告甲○○所犯係死刑、無期徒刑、最輕本刑為三年
    以上有期徒刑以外之罪，其於準備程序就前揭被訴事實為有
    罪之陳述，經受命法官告知簡式審判程序之旨，並聽取其與
    公訴人之意見後，本院認無不得或不宜改依簡式審判程序進
    行之處，爰依刑事訴訟法第 273條之1第1項、第284條之1，
    裁定本件由受命法官獨任進行簡式審判程序，合先敘明。
貳、實體方面：
一、訊據被告對於上揭犯罪事實坦承不諱，核與告訴代理人許崑
    寶之指訴相符，並經證人即保戶黃銘基於本院另案（92年度
    勞訴字第78號給付薪資事件）準備程序中、其妻王淑英、國
    泰人壽公司北北展業通信處展業課長陳展明於偵查中證述綦
    詳（見偵續卷第25至28、70、71、100頁）， 復有國泰人壽
    公司外勤員工勞動契約（見偵續卷第16頁）、勞保投保資料
    表（見偵查卷第52頁）、保戶黃銘基之申訴書（見偵續卷第
    20頁）、保費查詢紀錄表（見偵查卷第124頁）、 日盛商業
    銀行松南分行93年1月19日日盛銀松南字第93026號函暨所附
    支票（見偵查卷第91至93頁）、國泰人壽公司工作規則（見
    偵續卷第29至31頁、偵查卷第29頁）、續期保費事務處理規
    則（見偵查卷第125頁）、保戶黃銘基繳交保費紀錄 （見偵
    續卷第59頁）、收費憑證申領單（見偵續卷第82頁） 各1份
    及送金單 2紙（見偵查卷第44頁）在卷可稽，是依前述補強
    證據，足資擔保被告於本院審理時所為前開任意性自白具有
    相當程度之真實性，而得使本院確信被告前述自白與事實相
    符。揆諸刑事訴訟法第156條第1項「被告之自白，非出於強
    暴、脅迫、利誘、詐欺、違法羈押或其他不正之方法，且與
    事實相符者，得為證據」及第 2項「被告之自白，不得作為
    有罪判決之唯一證據，仍應調查其他必要之證據，以察其是
    否與事實相符」規定，本院自得採為論科之依據。從而，本
    件事證明確，被告之犯行均堪認定，應予依法論科。
二、按侵占罪以侵占行為完畢即為既遂，縱令事後將侵占之款如
    數返還，亦無解於侵占罪之成立（最高法院22年上字第4762
    號判例意旨參照）。查被告原係國泰人壽公司展業北北通訊
    處專員，負責招攬保戶、收取保戶繳交之保險費、各種保險
    金給付申請及款項轉交等業務，為從事業務之人，核其將所
    收取之前開款項予以侵占入己之行為，係犯刑法第336條第2
    項之業務侵占罪，雖其事後繳付如事實欄所載之遠期支票及
    現金予公司，且該支票亦如期兌現，亦不影響已成立之業務
    侵占罪。爰審酌被告前因偽造文書案件，經本院於93年 7月
    30日以93年度簡字第1263號判處有期徒刑 3月（不構成累犯
    ），有台灣高等法院被告全國前案紀錄表 1份可按，素行非
    佳，復侵占保戶黃銘基繳交之前開款項，影響保險公司之權
    益，然其犯後終能坦承犯行，態度良好，其僅為圖一時之便
    挪用公司款項、惡性非重及已將所侵占之款項返還公司等一
    切情狀，量處如主文所示之刑，並諭知易科罰金之折算標準
    ，以資懲儆。
據上論斷，應依刑事訴訟法第273條之1第1項、第299條第1項前
段，刑法第336條第2項、第41條第1項前段，罰金罰鍰提高標準
條例第1條前段、第2條，判決如主文。
本案經檢察官張智堯到庭執行職務。
中　　華　　民　　國　　94　　年　　1 　　月　　28　　日
　　　　　　　　　刑事第十三庭法　官  鍾素鳳
以上正本證明與原本無異。
如不服本判決，應於判決送達後10日內向本院提出上訴狀（應抄
附繕本）。告訴人或被害人如對於本判決不服者，應具備理由請
求檢察官上訴，其上訴期間之計算係以檢察官收受判決正本之日
期為準
                             　 書記官　朱良燦
中　　華　　民　　國　　94　　年　　1 　　月　　28　　日
附錄本判決論罪之法條：
刑法第336條
    對於公務上或因公益所持有之物，犯前條第 1項之罪者，處
    一年以上七年以下有期徒刑，得併科5000元以下罰金。
    對於業務上所持有之物，犯前條第 1項之罪者，處六月以上
    五年以下有期徒刑，得併科3000元以下罰金。
    前二項之未遂犯罰之。
